臺灣高雄地方法院刑事判決　　　　　　　94年度訴字第2196號
公　訴　人　臺灣高雄地方法院檢察署檢察官
被　　　告　甲○○　男　49歲.
上列被告因違反廢棄物清理法案件，經檢察官提起公訴（94年度
偵字第10841 號），本院準備程序進行中，被告就被訴事實為有
罪之陳述，經告知簡式審判程序之旨，並聽取當事人之意見後，
認宜以獨任進行簡式審判程序，而裁定進行簡式審判程序審理，
判決如下：
    主  文
甲○○未依廢棄物清理法第四十一條第一項規定領有廢棄物清除
、處理許可文件，從事廢棄物清除，處有期徒刑壹年貳月。緩刑
肆年。
    事  實
一、甲○○明知從事廢棄物清除、處理業務者，應列明專業技術
    人員與清除之工具、方法、設備及場所，向直轄市、縣（市
    ）主管機關或中央主管機關委託之機關申請核發公民營廢棄
    物清除處理機構許可文件後，始得從事廢棄物清除工作，未
    依廢棄物清理法第41條第1 項之規定向主管機關申請核發領
    有廢棄物清除處理機構許可文件者，不得從事清除廢棄物之
    工作，竟未向高雄縣政府或行政院環境保護署委託之機關申
    請核發公民營廢棄物清除處理機構許可文件，竟基於違反上
    開規定之犯意，於民國94年5 月10日下午時許，駕駛不知情
    之藍順連所有，登記為統永交通有限公司所有之車號GW-359
    號營業用大貨車（含牌號43-HJ 半拖車），前往高雄縣鳳山
    市○○路某工地收集廢木材、廢砂石、廢泡棉等一般廢棄物
    ，再載運至高雄市○○區○○段439 地號旁之土地傾倒，而
    從事一般廢棄物之清除工作，嗣於同日下午2 時22分許，在
    小港區○○段439 地號旁土地為警當場查獲。
二、案經高雄市政府警察局小港分局報請台灣高雄地方法院檢察
    署檢察官偵查起訴。
    理  由
一、本件被告所犯為死刑、無期徒刑、最輕本刑為3 年以上有期
    徒刑以外之罪，其於準備程序進行中，就被訴事實為有罪之
    陳述，經告知簡式審判程序之旨，並聽取當事人之意見後，
    本院認宜以獨任進行簡式審判程序，而裁定進行簡式審判程
    序審理，合先敘明。
二、上揭犯罪事實，業據被告甲○○於警訊、偵訊及本院審理中
    坦承不諱，核與證人藍順連證述車牌號碼GW-359號營業用大
    貨車為其所有之情節相符，復有行政院環保署環境督察總隊
    南區環境督察大隊環境稽查工作紀錄、扣押物品明細清單、
    車籍作業系統查詢認可資料、現場照片9 張附卷可稽，及上
    開營業用大貨車扣案可資佐證，本件事證明確，被告犯行洵
    堪認定。
三、按廢廢棄物清理法第46條第1 項第4 款規定之犯罪構成要件
    行為，計有「貯存」、「清除」及「處理」三者，其中所謂
    「貯存」，指事業廢棄物於清除、處理前，放置於特定地點
    或貯存容器、設施內之行為，「清除」則指事業廢棄物之收
    集、運輸行為，至「處理」則包含(1)中間處理：指事業廢棄
    物在最終處置前，以物理、化學、生物、熱處理、堆肥或其
    他處理方法，改變其物理、化學、生物特性或成分，達成分
    離、減積、去毒、固化或安定之行為。(2)最終處置：指衛生
    掩埋、封閉掩埋、安定掩埋或海洋棄置事業廢棄物之行為。
    (3)再利用：指事業機構產生之事業廢棄物自行、販賣、轉讓
    或委託做為原料、材料、燃料、填土或其他經中央主管機關
    及目的事業主管機關認定之用途行為，並應符合本標準規定
    者，此有行政院環境保護署公告之「一般廢棄物貯存清除處
    理方法及設施標準」可資參酌。是以本件被告收集、運輸上
    開一般廢棄物至前開地點傾倒棄置，自屬廢棄物清理法所規
    範之「清除」行為。次按廢棄物清理法第46條第1 項第4款
    係規定：「未依第41條第1 項規定領有廢棄物清除、處理許
    可文件，『從事廢棄物貯存、清除、處理』，或未依廢棄物
    清除、處理許可文件內容貯存、清除、處理廢棄物」，該款
    後段係處罰公、民營廢棄物清除處理機構固無疑義，然前段
    並未限縮於公、民營廢棄物清除處理機構，依文義觀之，凡
    未領有許可證或核備文件而從事廢棄物貯存、清除、處理即
    該當之，從而事業機構固為處罰之對象，自然人亦在處罰之
    列；再從目的解釋而言，廢棄物清理法之立法目的，為有效
    清除、處理廢棄物，改善環境衛生，維護國民健康，該法第
    一條定有明文，而非屬公、民營廢棄物之清除處理機構，未
    領得許可文件即從事廢棄物清除處理，其對環境衛生危害不
    亞於公、民營廢棄物清除處理機構，如該條款解釋上僅規範
    公、民營廢棄物清除處理機構，未將包括個人之非公、民營
    廢棄物清除處理機構列入適用範圍，顯無法落實立法目的（
    最高法院90年度臺上字第3830號判決意旨參照）。是核被告
    甲○○所為，係犯廢棄物清理法第46條第1 項第4 款未依規
    定領有廢棄物清除、處理文件，從事廢棄物清除之罪。爰審
    酌被告為圖私利，而傾倒廢棄物，破壞環境衛生，影響土地
    品質，對大自然之殘害程度甚鉅，惟念其犯後坦承犯行，深
    具悔意，態度尚稱良好，且傾倒次數僅此一次等一切情狀，
    量處如主文所示之刑，以資警惕。又被告前未曾受有期徒刑
    以上刑之宣告，素行良好，有台灣高等法院被告全國前案紀
    錄表、台灣高雄地方法院檢察署刑案資料查註紀錄表各1 紙
    在卷可憑，經此偵審程序後，應知所警惕，信無再犯之虞，
    本院因認所宣告之刑以暫不執行為適當，併諭知緩刑4 年，
    以勵自新。
據上論斷，應依刑事訴訟法第273 條之1 第1 項、第299 條第1
項前段，廢棄物清理法第46條第1 項第4 款，刑法第11條前段、
第74條第1 款，判決如主文。
本案經檢察官李廷輝到庭執行職務。
中　　華　　民　　國　　94　　年　　7 　　月　　21　　日
                  鳳山刑事第二庭  法　官  胡宜如
以上正本證明與原本無異。
如不服本判決，應於判決送達後10日內，向本院提出上訴狀。
                                  書記官  廖美玲
中　　華　　民　　國　　94　　年　　7 　　月　　21　　日
附錄法條：
廢棄物清理法第46條
有下列情形之一者，處1 年以上5 年以下有期徒刑，得併科新臺
幣3 百萬元以下罰金：
一  任意棄置有害事業廢棄物。
二  事業負責人或相關人員未依本法規定之方式貯存、清除、處
    理或再利用廢棄物，致污染環境。
三  未經主管機關許可，提供土地回填、堆置廢棄物。
四  未依第41條第1 項規定領有廢棄物清除、處理許可文件，從
    事廢
    棄物貯存、清除、處理，或未依廢棄物清除、處理許可文件
    內容貯存、清除、處理廢棄物。
五  執行機關之人員委託未取得許可文件之業者，清除、處理一
    般廢棄物者；或明知受託人非法清除、處理而仍委託。
六  公民營廢棄物處理機構負責人或相關人員、或執行機關之人
    員未處理廢棄物，開具虛偽證明。
無許可文件，以經營廢棄物清除、處理為常業者，處3 年以上10
年以下有期徒刑，得併科新臺幣9 百萬元以下罰金。
